【裁判字號】    94,訴,815
【裁判日期】    950428
【裁判案由】    毒品危害防制條例
【裁判全文】
臺灣臺北地方法院刑事判決               94年度訴字第815號
    公  訴  人  臺灣臺北地方法院檢察署檢察官
    被      告  己○○
    選任辯護人  馮志剛律師
上列被告因違反毒品危害防制條例案件，經檢察官提起公訴（九
十三年度偵字第一二六七二號、第一九六四四號），本院判決如
下：
    主  文
己○○持有第二級毒品，處有期徒刑壹年，扣案含第二級毒品大
麻之煙草壹包（淨重壹壹點零捌公克）、伽瑪羥基丁酸即ＧＨＢ
壹瓶半及壹罐均沒收銷燬之，伽瑪羥基丁酸即ＧＨＢ分裝罐拾壹
個沒收。
被訴販賣第二級毒品ＭＤＭＡ及轉讓第二級毒品ＭＤＭＡ部分免
訴。
被訴販賣第三級、第四級毒品部分無罪。
    事  實
一、己○○明知大麻、伽瑪羥基丁酸即ＧＨＢ（俗稱Ｇ水），均
    係毒品危害防制條例所列管之第二級毒品，未經許可不得非
    法販賣、意圖販賣而持有、轉讓或持有，竟基於同一持有第
    二級毒品之犯意，自民國九十三年三月某日間起至九十三年
    五月二十八日，陸續向姓名年籍不詳綽號「阿呆」之成年男
    子購入第二級大麻一包（淨重一一．０八公克）、伽瑪羥基
    丁酸即ＧＨＢ（俗稱Ｇ水）一瓶半及一罐而非法持有之，嗣
    分別於九十三年四月二十七日凌晨零時五十分許在台北市○○區○○路六三二號前其駕駛之車號ＥＡ─一七九八號自用
    小客車內為警查獲其持有置於車內之第二級大麻一包（淨重
    一一．０八公克）、伽瑪羥基丁酸即ＧＨＢ半瓶（起訴書誤
    載為三瓶半）及一罐、伽瑪羥基丁酸即ＧＨＢ分裝罐十一個
    ，因另涉施用第二級毒品案件（詳後述）經台灣台北地方法
    院檢察署檢察官諭令交保後，又於九十三年六月七日下午十
    五時十分許在台北市松山區○○○路二一０巷口為警查獲，
    並扣得其持有之第二級毒品伽瑪羥基丁酸即ＧＨＢ一瓶。
二、案經臺北市政府警察局松山分局報請臺灣臺北地方法院檢察
    署檢察官偵查起訴。
    理  由
甲、有罪部分：
一、訊據被告己○○對於上揭其向年籍姓名均不詳綽號「阿呆」
    之成年男子購入第二級大麻一包（淨重一一．０八公克）、
    伽瑪羥基丁酸即ＧＨＢ（俗稱Ｇ水）一瓶半及一罐而非法持
    有之事實坦承不諱，證人即台北市政府警察局松山分局員警
    甲○○、辛○○、戊○○、丁○○、丙○○等人就先後二次
    查獲被告持有前揭第二級毒品之經過亦於本院審理時證述綦
    詳（詳本院九十四年九月十六日審判筆錄），扣案之煙草一
    包確含第二級大麻成分（淨重一一．０八公克），藥水一瓶
    半及一罐為第二級毒品伽瑪羥基丁酸即ＧＨＢ（俗稱Ｇ水）
    ，有法務部調查局九十三年九月九日調科壹字第０二０００
    六五九九號鑑定通知書及國防部憲兵司令部刑事鑑識中心九
    十三年七月一日宇鑑字第０七八０三號鑑驗通知書影本一紙
    、九十三年八月十九日宇鑑字第一二一八七號鑑驗通知書一
    紙在卷可憑（詳九十三年度偵字第一二六七二號卷第五二、
    五三頁及九十三年度偵字第一九六四四號卷第二頁），足徵
    被告出於任意性之自白與事實相符。本件事證明確，被告持
    有第二級毒品大麻及伽瑪羥基丁酸即ＧＨＢ（俗稱Ｇ水）之
    犯行洵堪認定。
二、按大麻、伽瑪羥基丁酸即ＧＨＢ分別為毒品危害防制條例第
    二條第二項第二款第二十四項、第一百六十七項所規定之第
    二級毒品。是核被告所為，係違反毒品危害防制條例第十一
    條第二項持有第二級毒品罪。被告為警查獲時僅持有之大麻
    一包淨重即達十一．０八公克，加上另為警查獲之第二級毒
    品伽瑪羥基丁酸即ＧＨＢ一瓶半及一罐，顯逾行政院依毒品
    危害防制條例第十一條第四項所定「轉讓持有毒品加重其刑
    之數量標準」第二條第二款之第二級毒品淨重十公克以上之
    規定，是應依同條第四項持有毒品達一定數量應加重其刑至
    二分之一之規定，加重其刑。被告以同一持有第二級毒品之
    犯意，購入第二級大麻一包、伽瑪羥基丁酸即ＧＨＢ一瓶半
    及一罐之同一持有行為，為行為之接續，不因其先後二次為
    警查獲而認犯意各別，併予說明。公訴人認被告構成同條例
    第四條第二項之販賣第二級毒品罪（大麻、伽瑪羥基丁酸即
    ＧＨＢ部分），尚有未洽（詳見後述），惟因販賣與持有第
    二級毒品罪間，具高低度之吸收關係，是就起訴販賣部分論
    以持有之罪，僅係犯罪事實之一部減縮，尚無變更起訴法條
    之問題，最高法院八十年台上字第二七０三號判決意旨亦同
    此見解，附此敘明。爰審酌被告之素行、犯罪動機、目的係
    購入後打算自己施用，查獲毒品之數量、毒品造成社會重大
    危害，犯罪後承認持有上開第二級毒品大麻、伽瑪羥基丁酸
    即ＧＨＢ之犯行等一切情狀，量處如主文第一項所示之刑。
    扣案之煙草一包確含第二級大麻成分（淨重一一．０八公克
    ），藥水一瓶半及一罐為第二級毒品伽瑪羥基丁酸即ＧＨＢ
    （俗稱Ｇ水），為被告所有之第二級毒品，應依毒品危害防
    制條例第十八條第一項前段之規定沒收銷燬之；另扣案之伽
    瑪羥基丁酸即ＧＨＢ分裝罐十一個，為被告所有供持有毒品
    所用之物，應依刑法第三十八條第一項第二款宣告沒收；至
    於門號0000000000號行動電話一支，雖係被告所
    有，惟與被告持有第二級毒品之犯行無涉，本院自無從宣告
    沒收，附此說明。
乙、無罪部分及不另無罪之諭知部分：
一、公訴意旨另以：被告己○○明知ＭＤＭＡ（俗稱搖頭丸）、
    愷他命及硝甲西泮（俗稱一粒眠），分別係毒品危害防制條
    例所列管之第二級、第三級、第四級毒品，未經許可不得擅
    自販賣、意圖販賣而持有、轉讓或持有，竟意圖營利，自九
    十三年三月間某日起至九十三年五月二十八日，陸續向姓名
    年籍不詳綽號「阿呆」、「小胖」之成年男子購入含第二級
    毒品ＭＤＭＡ成分之藥丸共二一一六顆（其中有二粒藥丸為
    半顆，故起訴書載為二一一六顆，驗餘淨重共五０四．二０
    三六公克）及八顆（驗餘淨重共一．七二一七公克）、含第
    三級毒品愷他命成分之白色粉末一包（驗餘淨重一一．二九
    八八公克）、白色粉末一包（驗餘淨重三．０六八一公克）
    、黃色粉末一包（驗餘淨重二六．三六五三公克）及含第四
    級毒品硝甲西泮成分之粉紅色藥丸二十八顆（驗餘淨重四
    ．八六九０公克）等毒品，並以門號0000000000
    號行動電話對外聯絡或讓買主以留言之方式，販賣上開毒品
    予「小楊」及其他不特定人，購入之毒品除部分供己施用外
    ，亦於九十三年四月二十七日起至同年六月七日止間某日在
    舞廳無償提供第二級毒品ＭＤＭＡ、大麻予包括「小楊」在
    內之友人共同施用，嗣分別於九十三年四月二十七日凌晨零
    時五十分許在台北市○○區○○路六三二號前其駕駛之車號
    ＥＡ─一七九八號自用小客車內為警查獲其持有置於車內之
    第二級大麻一包（淨重一一．０八公克）、伽瑪羥基丁酸即
    ＧＨＢ半瓶（起訴書誤載為三瓶半）及一罐、含第二級毒品
    ＭＤＭＡ成分之藥丸共二一一五顆（驗餘淨重共五０四．二
    ０三六公克）、含第三級毒品愷他命成分之白色粉末一包（
    驗餘淨重一一．二九八八公克）等毒品及愷他命分裝空瓶一
    包、伽瑪羥基丁酸即ＧＨＢ分裝罐十一個，因另涉施用第二
    級毒品案件（詳後述）經台灣台北地方法院檢察署檢察官諭
    令交保後，又於九十三年六月七日下午十五時十分許在台北
    市松山區○○○路二一０巷口為警查獲，並扣得其持有之第
    二級毒品伽瑪羥基丁酸即ＧＨＢ一瓶、含第二級毒品ＭＤＭ
    Ａ成分之藥丸八顆（驗餘淨重共一．七二一七公克）、含第
    三級毒品愷他命成分之白色粉末一包（驗餘淨重三．０六八
    一公克）、黃色粉末一包（驗餘淨重二六．三六五三公克）
    及含第四級毒品硝甲西泮成分之粉紅色藥丸二十八顆（驗餘
    淨重四．八六九０公克）等毒品及愷他命分裝空瓶一大包、
    門號0000000000號行動電話一支，因認被告除如
    主文第一項所示經本院諭知有罪之持有第二級毒品（大麻、
    伽瑪羥基丁酸即ＧＨＢ部分）外，另涉犯販賣第二級毒品（
    大麻、伽瑪羥基丁酸即ＧＨＢ、ＭＤＭＡ）、販賣第三級毒
    品（愷他命）、販賣第四級毒品（硝甲西泮）及轉讓第二級
    毒品（ＭＤＭＡ、大麻）等罪嫌。
二、公訴人認被告涉有以上販賣第二級毒品（大麻、伽瑪羥基丁
    酸即ＧＨＢ、ＭＤＭＡ）、販賣第三級毒品（愷他命）、販
    賣第四級毒品（硝甲西泮）及轉讓第二級毒品（ＭＤＭＡ、
    大麻）等罪嫌，係以查獲員警即證人甲○○、辛○○之證言
    、門號0000000000號行動電話之留言及雙向通聯
    紀錄、扣案毒品及鑑定報告等資為論據。惟訊據被告己○○
    堅詞否認有何犯販賣第二級毒品（大麻、伽瑪羥基丁酸即Ｇ
    ＨＢ、ＭＤＭＡ）、販賣第三級毒品（愷他命）、販賣第四
    級毒品（硝甲西泮）及轉讓第二級毒品（ＭＤＭＡ、大麻）
    之犯行，辯稱：「扣案的毒品都是伊購入要自己用的，並無
    販賣、轉讓他人使用之犯行。」等語。
三、經查：
（一）證人即台北市政府警察局松山分局員警甲○○、辛○○、
      戊○○、丁○○、丙○○等人於本院審理時及證人甲○○
      、辛○○於偵訊時所為證言僅足證明其等先後二次查獲被
      告持有前揭第二級毒品等物之經過（詳本院九十四年九月
      十六日審判筆錄、九十三年度偵字第一九六四四號卷第一
      一一至一一三頁），並不足以證明被告即有販賣第二、三
      、四級毒品及轉讓第二級毒品之犯行。
（二）門號0000000000號行動電話之留言及雙向通聯
      紀錄亦僅足證明門號0000000000號行動電話曾
      撥打至被告所使用之門號0000000000號行動電
      話，因被告未接聽，而留言請受話人下台中時順便帶衣服
      （ＭＤＭＡ）、水（Ｇ水）給小楊，經本院傳喚門號00
      00000000號行動電話九十二年二、三月間至九十
      三年十月之使用人庚○○到庭，審判長並當庭播放錄音，
      其否認係自稱小楊並留言之人，而證稱可能其工作時電話
      被盜用等語（詳本院九十四年十一月十八日審判筆錄），
      而證人即證人庚○○所指工作地之其他工作人員乙○○、
      壬○○、謝素玉經審判長當庭播放錄音，亦證稱對電話留
      言之人之聲音並無印象等情（詳本院九十五年三月九日審
      判筆錄），可見綽號小楊之人究係何人並無從查證，而該
      自稱小楊之人雖在被告使用之門號0000000000
      號行動電話留言請受話人下台中時順便帶衣服（ＭＤＭＡ
      ）、水（Ｇ水）給小楊，然不足以證明被告同意販賣或轉
      讓ＭＤＭＡ、Ｇ水予小楊，故門號0000000000
      號行動電話之留言及雙向通聯紀錄亦不足以證明被告有販
      賣第二、三、四級毒品及轉讓第二級毒品之犯行。
（三）扣案毒品及鑑定報告僅足證明被告確於為警查獲時持有該
      毒品。被告雖坦承其自九十三年三月間某日起至九十三年
      五月二十八日，陸續向姓名年籍不詳綽號「阿呆」、「小
      胖」之成年男子購入查扣之毒品，然被告本身有施用毒品
      安非他命、ＭＤＭＡ之惡習，有本院九十三年度易字第一
      ０七八號判決及九十三年度毒偵字第一三七九號不起訴處
      分及台灣尖端先進生技醫藥股份有限公司之濫用藥物檢驗
      報告二紙（詳九十三年度偵字第一二六七二號卷第十頁、
      九十三年度偵字第一九六四四號卷第十二頁）在卷可憑，
      故不得僅因被告遭警查扣之毒品數量較多即認定被告有販
      賣或轉讓毒品之犯行，況被告持有為警查獲之毒品除含第
      二級毒品ＭＤＭＡ成分之藥丸共二一一六顆（驗餘淨重共
      五０四．二０三六公克）及八顆（驗餘淨重共一．七二一
      七公克）數量龐大外，其餘大麻（淨重一一．０八公克）
      、伽瑪羥基丁酸即ＧＨＢ一瓶半及一罐、含第三級毒品愷
      他命成分之白色粉末一包（驗餘淨重一一．二九八八公克
      ）、白色粉末一包（驗餘淨重三．０六八一公克）、黃色
      粉末一包（驗餘淨重二六．三六五三公克）及含第四級毒
      品硝甲西泮成分之粉紅色藥丸二十八顆（驗餘淨重四．八
      六九０公克）等毒品雖達一定之數量，但並非龐大，故扣
      案毒品及鑑定報告僅足證明被告確於為警查獲時持有該毒
      品並不足以證明被告有販賣第二、三、四級毒品及轉讓第
      二級毒品之犯行。
（四）綜上（一）至（三）所述，公訴人所據均不足以使本院就
      被告有販賣第二、三、四級毒品及轉讓第二級毒品之犯行
      達成確信，此外，復查無其他積極證據足證被告確有公訴
      人所指上開犯行，本應為被告無罪之諭知。然因毒品危害
      防制條例就第二、三、四級毒品有不同規定，以下分敘之
      。
  １、就公訴意旨所指被告販賣第二級毒品及轉讓第二級毒品部
      分：
      如上述，公訴人所據僅足證明被告確有持有第二級毒品大
      麻、ＭＤＭＡ、伽瑪羥基丁酸即ＧＨＢ之犯行，均不足以
      使本院就被告有販賣第二級毒品及轉讓第二級毒品之犯行
      達成確信，此外，復查無其他積極證據足證被告確有公訴
      人所指上開販賣及轉讓第二級毒品犯行，此部分本應為被
      告無罪之諭知。然：
    (1)就公訴意旨所指被告販賣第二級毒品大麻、伽瑪羥基丁酸
      即ＧＨＢ及轉讓第二級毒品大麻、伽瑪羥基丁酸即ＧＨＢ
      ，應不另為無罪之諭知部分：
      如前述，被告本身僅為警查獲有施用毒品安非他命、ＭＤ
      ＭＡ惡習，並無證據證明被告施用第二級毒品大麻、伽瑪
      羥基丁酸即ＧＨＢ，有台灣尖端先進生技醫藥股份有限公
      司之濫用藥物檢驗報告二紙（詳九十三年度偵字第一二六
      七二號卷第十頁、九十三年度偵字第一九六四四號卷第十
      二頁）及在卷可憑，其單純持有第二級毒品大麻、伽瑪羥
      基丁酸即ＧＨＢ之犯行，與為施用而持有第二級毒品ＭＤ
      ＭＡ之犯行，顯非基於同一概括持有之犯意為之，二者屬
      犯意各別之持有第二級毒品之行為，故經本院判決有罪如
      主文第一項所示之持有第二級毒品大麻、伽瑪羥基丁酸即
      ＧＨＢ之犯行部分，與公訴人所指販賣、轉讓第二級毒品
      大麻、伽瑪羥基丁酸即ＧＨＢ之犯行本應諭知無罪部分之
      間，係具高低度吸收關係之實質上一罪關係，爰不另為無
      罪之諭知。
    (2)就公訴意旨所指被告販賣第二級毒品ＭＤＭＡ及轉讓第二
      級毒品ＭＤＭＡ，應諭知免訴部分：
      被告為警移送自九十三年四月十六日至同年四月十八日連
      續施用第二級毒品安非他命，並於九十三年四月二十七日
      凌晨零時五十分許在台北市○○區○○路六三二號前其駕
      駛之車號ＥＡ─一七九八號自用小客車內為警查獲其持有
      置於車內之第二級大麻一包（淨重一一．０八公克）、伽
      瑪羥基丁酸即ＧＨＢ半瓶（起訴書誤載為三瓶半）及一罐
      、含第二級毒品ＭＤＭＡ成分之藥丸共二一一六顆（驗餘
      淨重共五０四．二０三六公克）、伽瑪羥基丁酸即ＧＨＢ
      分裝罐十一個之犯行，業經本院於九十三年九月三十日以
      九十三年度易字第一０七八號判處有期徒刑六月，如易科
      罰金，以三百元折算一日並於九十三年十二月十三日確定
      ；另被告為警移送於九十三年六月七日採尿前七十二小時
      內某時段在不詳地點施用第二級毒品ＭＤＭＡ，並於九十
      三年六月七日下午十五時十分許在台北市松山區○○○路
      二一０巷口為警查獲，並扣得其持有之第二級毒品伽瑪羥
      基丁酸即ＧＨＢ一瓶、含第二級毒品ＭＤＭＡ成分之藥丸
      八顆（驗餘淨重共一．七二一七公克）之犯行，則經台灣
      台北地方法院檢察署檢察官以被告前自九十三年四月十六
      日至同年四月十八日連續施用第二級毒品安非他命之犯行
      業經本院於九十三年九月三十日以九十三年度易字第一０
      七八號判處有期徒刑六月，如易科罰金，以三百元折算一
      日並於九十三年十二月十三日確定，與之有連續犯之裁判
      上一罪，為確定判決效力所及為由而於九十三年十二月二
      十日以九十三年度毒偵字第二二三九號不起訴處分並確定
      ，有判決、不起訴處分、台灣高等法院被告前案紀錄表各
      一件在卷可憑，縱該二案件毒品分別為安非他命、ＭＤＭ
      Ａ，品項不同，惟均屬毒品危害防制條例第二項第二款之
      第二級毒品，被告係以同一概括施用第二級毒品之犯意為
      之，應認被告此部分前後二次為警查獲持有含第二級毒品
      ＭＤＭＡ成分之藥丸共二一一六顆（驗餘淨重共五０四．
      二０三六公克）及八顆（驗餘淨重共一．七二一七公克）
      之持有行為為施用之高度行為所吸收，被告此部分施用第
      二級毒品ＭＤＭＡ犯行既經判決確定，又與前揭起訴後經
      本院認定如主文第一項有罪部分即單純持有第二級毒品大
      麻、伽瑪羥基丁酸即ＧＨＢ之犯行部分屬犯意各別之二持
      有行為，本院即應諭知免訴如主文第二項所示。
  ２、就公訴意旨所指被告販賣第三、四級毒品部分：
      如上述，公訴人所據均不足以使本院就被告有販賣第三、
      四級毒品之犯行達成確信，此外，復查無其他積極證據足
      證被告確有公訴人所指上開犯行，此部分應為被告無罪之
      諭知。另被告本身僅為警查獲有施用毒品安非他命、ＭＤ
      ＭＡ惡習，並無證據證明被告施用第三級毒品愷他命及第
      四級毒品硝甲西泮，有台灣尖端先進生技醫藥股份有限公
      司之濫用藥物檢驗報告二紙（詳九十三年度偵字第一二六
      七二號卷第十頁、九十三年度偵字第一九六四四號卷第十
      二頁）及在卷可憑。而毒品危害防制條例第十一條就單純
      持有毒品處以刑罰之規定，僅處罰持有第一級、第二級毒
      品之行為，並不處罰持有第三級、第四級毒品之行為，故
      被告持有含第三級毒品愷他命成分之白色粉末一包（驗餘
      淨重一一．二九八八公克）、白色粉末一包（驗餘淨重三
      ．０六八一公克）、黃色粉末一包（驗餘淨重二六．三六
      五三公克）及含第四級毒品硝甲西泮成分之粉紅色藥丸二
      十八顆（驗餘淨重四．八六九０公克）等毒品，為查獲之
      毒品，依毒品危害防制條例第十八條第一項後段「查獲之
      第三、四級毒品及製造或施用毒品之器具，無正當理由而
      擅自持有者，均沒入銷燬」之規定，其性質為行政秩序罰
      ，屬行政機關依行政程序科罰之權限，法院自不得逾越權
      限於判決內諭知沒入銷燬，本院即不得為沒入銷燬此行政
      罰之諭知，應由行政機關就此另為適法之處分，另被告所
      有先後為警查扣之愷他命分裝空瓶各一包，本院亦無從宣
      告沒收，附此敘明。
據上論斷，應依刑事訴訟法第二百九十九條第一項前段、第三百
零一條第一項、第三百零二條第一款，毒品危害防制條例第十一
條第二項、第四項、第十八條第一項前段，刑法第十一條前段、
第三十八條第一項第二款，判決如主文。
本案經檢察官高怡修到庭執行職務
中    華    民    國    95    年    4     月    28    日
                  刑事第十庭    審判長法  官  林婷立
                                      法  官  林柏泓
                                      法  官  黃雅芬
如不服本判決，應於判決送達後十日內向本院提出上訴狀
                                      書記官  林碧華
中    華    民    國    95    年    4     月    28    日
附錄本案論罪科刑法條全文
毒品危害防制條例第十一條
持有第一級毒品者，處三年以下有期徒刑、拘役或新臺幣五萬元
以下罰金。
持有第二級毒品者，處二年以下有期徒刑、拘役或新臺幣三萬元
以下罰金。
持有專供製造或施用第一、二級毒品之器具者，處一年以下有期
徒刑、拘役或新臺幣一萬元以下罰金。
持有毒品達一定數量者，加重其刑至二分之一，其標準由行政院
定之。


司法院資訊處製作；財團法人民間司法改革基金會備份。
